【裁判字號】    97,台上,5365
【裁判日期】    971024
【裁判案由】    違反毒品危害防制條例
【裁判全文】
最高法院刑事判決            九十七年度台上字第五三六五號
上  訴  人  甲○○
上列上訴人因違反毒品危害防制條例案件，不服台灣高等法院台
中分院中華民國九十七年八月二十日第二審判決（九十七年度上
訴字第一三九七號，起訴案號：台灣彰化地方法院檢察署九十七
年度偵字第五五九號），提起上訴，本院判決如下：
    主  文
上訴駁回。
    理  由
按刑事訴訟法第三百七十七條規定，上訴於第三審法院，非以判
決違背法令為理由，不得為之。是提起第三審上訴，應以原判決
違背法令為理由，係屬法定要件。如果上訴理由書狀並未依據卷
內訴訟資料，具體指摘原判決不適用何種法則或如何適用不當，
或所指摘原判決違法情事，顯與法律規定得為第三審上訴理由之
違法情形，不相適合時，均應認其上訴為違背法律上之程式，予
以駁回。本件原判決已敘明依憑證人邱春富於檢察官訊問時之指
證，參酌邱春富於台灣高等法院台中分院九十六年度上重更(一)字
第二一號邱春富違反毒品危害防制條例案件（下稱前案）民國九
十六年七月十七日審判程序之陳述及於第一審之部分證述，並有
邱春富持用門號0000000000行動電話，與上訴人甲○
○持用門號0000000000行動電話，分別於九十四年七
月十六日下午九時二十四分十六秒、七月十八日上午十一時五十
三分七秒、下午十二時二十四分一秒、七月二十一日下午二時四
十六分三十九秒、八月一日下午十一時三十八分五十六秒通話之
通訊監察譯文、原審受命法官勘驗前案九十六年七月十七日審判
程序錄音光碟製作之勘驗筆錄在卷可稽。對於上訴人所辯：邱春
富係打電話拜託伊幫忙調取海洛因或甲基安非他命，但伊未調到
，伊沒有販賣海洛因或甲基安非他命予邱春富。檢察官要求邱春
富供出上手，俾得減輕刑責，邱春富才誣指係向伊購買云云，何
以不足採取，亦已憑卷內證據資料，於理由內詳為指駁說明。並
敘明上訴人先後賣出海洛因二次；甲基安非他命二次犯行，均時
間緊接，犯罪構成要件相同，顯係基於概括之犯意所為，各應依
九十四年二月二日修正公布、九十五年七月一日施行前刑法第五
十六條連續犯之規定，分別論以連續販賣第一級毒品、第二級毒
品罪，除法定本刑為死刑、無期徒刑部分依法不得加重其刑外，
就法定本刑為有期徒刑及罰金刑部分加重其刑。又上訴人賣出海
洛因之對象、數量及次數甚少，所得僅新台幣（下同）數千元，
所生危害非鉅，科以販賣第一級毒品罪之法定最低本刑無期徒刑
，仍嫌過重，依一般國民之法律情感，實屬情輕法重，足以引起
一般人之同情，其犯罪之情狀顯可憫恕，爰就所犯販賣第一級毒
品罪，依刑法第五十九條之規定，酌量減輕其刑。上訴人所犯販
賣第一級毒品、第二級毒品罪，犯意各別，罪名互殊，應分論併
罰。因而認為第一審論處上訴人連續販賣第一級毒品，處有期徒
刑十年，未扣案之門號0000000000行動電話一支（含
ＳＩＭ卡）沒收，未扣案之犯罪所得九千元沒收，如全部或一部
不能沒收時，以其財產抵償之；連續販賣第二級毒品，處有期徒
刑七年二月，未扣案之門號0000000000行動電話一支
（含ＳＩＭ卡）沒收，未扣案之犯罪所得五千元沒收，如全部或
一部不能沒收時，以其財產抵償之，並就有期徒刑部分定應執行
有期徒刑十三年，為無不合，予以維持，駁回上訴人在第二審之
上訴。已詳述所憑之依據及其認定之理由，所為論斷與卷內證據
資料相符，從形式上觀察，並無何違背法令之情形存在。上訴意
旨略以：(一)邱春富係因上訴人爭奪其女友，與上訴人交惡，誣指
上訴人等情，業經邱春富於第一審證述明白。上訴人於原審聲請
傳喚邱春富對質，原審竟不予准許，草率審結，有應於審判期日
調查之證據而未予調查之違法。(二)邱春富於第一審經交互詰問明
確證述：伊未向上訴人購買海洛因或甲基安非他命等語，邱春富
係本於自由意志而為陳述，坦率真誠，應屬可信。原審竟不採信
邱春富於第一審之證詞，明顯採證違法。(三)上訴人係以每錢七千
元之價格，向他人購買甲基安非他命，邱春富於檢察官訊問時陳
稱，係以每錢二千五百元之價格，向上訴人購買。邱春富所證上
情，倘若實在，上訴人豈非賠錢賣出甲基安非他命，顯然不合事
理。原審單憑邱春富於檢察官訊問時之陳述，佐以通訊監察譯文
，無視於並未查獲海洛因、甲基安非他命或金錢，即率為認定上
訴人販賣海洛因、甲基安非他命，顯與經驗法則有違，亦有欠公
平、合理云云。經查：(一)證人之供述前後不符或相互間有所歧異
，究竟何者為可採，事實審法院非不可本於經驗法則或論理法則
，斟酌其他情形，作合理之比較，定其取捨；若其基本事實之陳
述與真實性無礙時，仍非不得予以採信，非謂一有不符或矛盾，
即認其全部均為不可採信。從而供述之一部認為真實者，予以採
取，自非證據法則所不許。又證據之取捨與證據之證明力如何，
均屬事實審法院得自由裁量、判斷之職權；苟其此項裁量、判斷
，並不悖乎經驗法則或論理法則，又於判決內論述其何以作此判
斷之心證理由者，即不得任意指摘其為違法，而據為提起第三審
上訴之合法理由。原判決已詳為說明邱春富於檢察官訊問時所證
向上訴人購買海洛因、甲基安非他命等情，核與通訊監察譯文大
致相符，且合於事理，可以採信，至於邱春富於第一審所證有關
未向上訴人購買海洛因、甲基安非他命部分情節，則前後反覆不
一，又與通訊監察譯文不符，核屬迴護上訴人之詞，不能採信（
見原判決理由二、(一)至(四)）。邱春富固於檢察官訊問時證述，其
係以每錢二千五百元之價格，向上訴人購買甲基安非他命（見偵
查卷第八三頁）。惟邱春富所指以二千五百元所購買甲基安非他
命，並非必定淨重一錢；上訴人所稱以每錢七千元之價格，向他
人購買甲基安非他命一節，亦未必實在，何況上訴人購入及賣出
之甲基安非他命純度可能不同，價格自然有差，不能因此即認邱
春富故為不實指證，或上訴人賣出甲基安非他命並無營利意圖。
原判決採取邱春富於檢察官訊問時之指證，參酌邱春富於前案九
十六年七月十七日審判程序之陳述及於第一審之部分證述，佐以
通訊監察譯文，據以認定上訴人犯罪事實，並無違反證據法則或
判決理由不備、矛盾之違法。(二)證人已由法官合法訊問，且於訊
問時予當事人詰問之機會，其陳述明確別無訊問之必要者，不得
再行傳喚，刑事訴訟法第一百九十六條規定甚明。又刑事訴訟法
所稱依法應於審判期日調查之證據，係指與待證事實有重要關係
，在客觀上顯有調查必要性之證據而言，故其範圍並非漫無限制
，必其證據與判斷待證事實之有無，具有關聯性，得據以推翻原
判決所確認之事實，而為不同之認定，若僅枝節性問題，或所證
明之事項已臻明確，或就同一證據再度聲請調查，自均欠缺調查
之必要性，原審未為無益之調查，並無違法之可言。第一審已依
檢察官及上訴人於第一審之辯護人聲請，提解邱春富到庭作證，
並由檢察官、上訴人及其辯護人分別為詰問（見第一審卷第四五
、四六頁、第一００頁至第一０九頁）。上訴人於原審準備程序
已陳明，其對邱春富於第一審所證情節並無不同意見，係因第一
審不採取邱春富於第一審之證詞，乃聲請再傳喚邱春富對質（見
原審卷第三七頁背面）。有關調查邱春富之待證事實，既經邱春
富陳述明確，則上訴人於原審就同一證據相同待證事實再度聲請
調查，原審未重為無益之調查，自無應於審判期日調查之證據而
未予調查之違法。上訴意旨仍執陳詞，再為事實上之爭執，或徒
憑己見，就原審調查、取捨證據與判斷其證明力之適法行使，及
判決內已明白論斷之事項，任意指摘為違法，並非適法之上訴第
三審理由。其上訴違背法律上之程式，應予駁回。
據上論結，應依刑事訴訟法第三百九十五條前段，判決如主文。
中    華    民    國  九十七  年    十    月  二十四  日
                      最高法院刑事第六庭
                          審判長法官  洪  清  江
                                法官  韓  金  秀
                                法官  林  勤  純
                                法官  李  錦  樑
                                法官  陳  國  文
      本件正本證明與原本無異
                                      書  記  官
中    華    民    國  九十七  年   十一   月    四    日
                                                      V


司法院資訊處製作；財團法人民間司法改革基金會備份。
